【裁判字號】    97,交易,288
【裁判日期】    970630
【裁判案由】    公共危險等
【裁判全文】
臺灣板橋地方法院刑事判決            97年度交易字第288 號
公  訴  人  臺灣板橋地方法院檢察署檢察官
被      告  乙○○
選任辯護人  蕭仁杰  律師
上列被告因公共危險等案件，由檢察官提起公訴（96年度偵字第
24033 號），經本院裁定適用簡式程序，判決如下：
    主  文
乙○○服用酒類，不能安全駕駛動力交通工具而駕駛，處有期徒
刑肆月，如易科罰金，以新臺幣壹仟元折算壹日；又過失傷害人
，處有期徒刑肆月，如易科罰金，以新臺幣壹仟元折算壹日。應
執行有期徒刑陸月，如易科罰金，以新臺幣壹仟元折算壹日。
    事  實
一、乙○○於民國（下同）96年10月8 日20時許起（下班時間）
    ，在臺北縣板橋市○○路某羊肉爐店與友人飲酒後，已達不
    能安全駕駛動力交通工具之酒醉狀態，雖身為警察人員（斯
    時任職於臺北縣政府警察局三峽分局吉埔派出所），竟不知
    嚴以自律，雖明知飲用酒類後其吐氣所含酒精濃度超過每公
    升0.25毫克以上不得駕車，猶於同日23時許起，在上開羊肉
    爐店附近開始駕駛車牌號碼6206-MQ 號自小客車，沿臺北縣
    板橋市○○○路往同市○○路方向（起訴書載為往中和市方
    向）行駛，嗣於同日23時10分許，行經臺北縣板橋市○○○
    路、中山路交岔路口，欲左轉往中山路行駛時，本應注意轉
    彎車應讓直行車先行，汽車行駛時，駕駛人應注意車前狀況
    ，並隨時採取必要之安全措施，且依當時天候晴、夜間有照
    明、路面乾燥無缺陷及障礙物、視距良好等情況，並無不能
    注意之情事，其因酒後精神不濟，疏未注意上開交通規則即
    貿然左轉，斯時適有丁○○騎乘車牌號碼M9N-629 號重型機
    車，沿臺北縣板橋市○○○路往中和市方向行駛而至該交岔
    路口，乙○○閃煞不及而撞擊丁○○所騎乘之機車，致丁○
    ○人車倒地，受有頭部損傷、左手橈骨及尺骨開放性骨折、
    左股骨骨折、左脛骨與腓骨骨折、大門牙斷裂等傷害。乙○
    ○肇事後於其過失傷害犯行未為有偵查權限之機關或公務員
    發覺前，即向前往處理之警員坦承肇事，嗣並自動接受裁判
    ，其後於96年10月9 日零時56分，經警測得乙○○之呼氣酒
    精濃度值達每公升0.91毫克，而偵悉該情。
二、案經丁○○及其父戊○○訴由臺北縣政府警察局海山分局移
    送臺灣板橋地方法院檢察署檢察官偵查起訴。
    理  由
一、按依刑事訴訟法第284 條之1 之規定，除簡式審判程序及簡
    易程序及第376 條第1 款、第2 款所列之罪之案件外，第一
    審應行合議審判，復依同法第273 條之1 第1 項之規定，除
    被告所犯為死刑、無期徒刑、最輕本刑為三年以上有期徒刑
    之罪或高等法院管轄第一審案件者外，於第一次審判期日前
    之準備程序進行中，被告先就被訴事實為有罪之陳述時，審
    判長得告知被告簡式審判程序之旨，並聽取當事人、代理人
    、辯護人及輔佐人之意見後，裁定進行簡式審判程序。查被
    告乙○○所犯係死刑、無期徒刑、最輕本刑為三年以上有期
    徒刑以外之罪，其於準備程序中就被訴事實為有罪之陳述，
    經法官告知簡式審判程序之旨，並聽取公訴人、被告之意見
    後，業經本院依上開規定裁定進行簡式審判程序，合先敘明
    。
二、上開犯罪事實，業據被告乙○○迭於警詢、檢察官偵查及本
    院審理中坦承不諱，核與告訴人戊○○於警詢、檢察官偵查
    中之指訴、目擊證人丙○○於警詢中所陳述之車禍經過相符
    ，並有刑法第185 條之3 案件測試觀察紀錄表、臺北縣政府
    警察局海山分局道路交通事故調查報告表、道路交通事故調
    查報告表（一）、（二）、酒精測定紀錄表、臺北縣政府警
    察局舉發違反道路交通管理事件通知單各1 份及現場及車損
    照片共14幀（見臺灣板橋地方法院檢察署96年度偵字第2403
    3 號卷第26頁至第31頁、第36頁、第38頁至第44頁）附卷足
    憑。按汽車行駛時，駕駛人應注意車前狀況及兩車併行之間
    隔，並隨時採取必要之安全措施；汽車駕駛人有下列情形之
    一者，不得駕車：二、飲用酒類或其他類似物後其吐氣所含
    酒精濃度超過每公升○‧二五毫克或血液中酒精濃度超過百
    分之○‧○五以上；汽車行駛至交岔路口，其行進、轉彎，
    應依下列規定：七、轉彎車應讓直行車先行，道路交通安全
    規則第94條第3 項、第102 條第7 款、第114 條第2 款分別
    定有明文，且依當時天候晴、夜間有照明、路面乾燥無缺陷
    及障礙物、視距良好等情況，並無不能注意之情事，詎被告
    因酒後精神不濟，疏未注意上開規定而肇事，其有過失甚明
    ，而本件車禍經臺灣省台北縣區車輛行車事故鑑定委員會鑑
    定，其鑑定意見為：「一、乙○○駕駛自用小客車行經號誌
    管制岔路口，轉彎車未讓直行車先行，且酒精濃度超過規定
    標準駕車，為肇事原因。二、丁○○駕駛普通重型機車，無
    肇事因素。」（見臺灣板橋地方法院檢察署96年度偵字第24
    033 號卷第74頁、第75頁之臺灣省台北縣區車輛行車事故鑑
    定委員會鑑定意見書〈北縣鑑字第961376號〉），嗣經臺灣
    省車輛行車事故覆議鑑定委員會為覆議，其研議結論為照台
    北縣區車輛行車事故鑑定委員會之鑑定意見（見臺灣板橋地
    方法院檢察署96年度偵字第24033 號卷第36頁之臺灣省車輛
    行車事故覆議鑑定委員會97年2 月19日覆議字第0976200610
    號函），亦同認被告有過失而足供佐證。又告訴人丁○○因
    本件車禍而受有頭部損傷、左手橈骨及尺骨開放性骨折、左
    股骨骨折、左脛骨與腓骨骨折、大門牙斷裂等傷害一節，有
    其提出之亞東醫院診斷證明書〈《甲種》診字第0960001083
    號〉1 紙及受傷照片16幀（見臺灣板橋地方法院檢察署96年
    度偵字第24033 號卷第58頁至第67頁）足稽，又該傷害顯與
    被告之過失犯行有相當因果關係存在。
三、從而，本案事證已臻明確，被告犯行洵堪認定，自應依法論
    科。
四、核被告乙○○所為，係犯修正前刑法第185 條之3 服用酒類
    ，不能安全駕駛動力交通工具而駕駛罪（被告行為後，刑法
    第185 條之3 業經修正，並於97年1 月2 日，經總統以華總
    一義字第09600177841 號令公布，且自97年1 月4 日生效，
    依修正後刑法第185 條之3 之規定，服用毒品、麻醉藥品、
    酒類或其他相類之物，不能安全駕駛動力交通工具而駕駛者
    ，其法定刑已由修正前之「一年以下有期徒刑、拘役或三萬
    元以下罰金」，提高為「一年以下有期徒刑、拘役或科或併
    科十五萬元以下罰金」，比較修正前、後之規定，修正後之
    規定並非較有利於被告，依刑法第2 條第1 項前段之規定，
    自應適用修正前刑法第185 條之3 ）、刑法第284 條第1 項
    前段之過失傷害罪。被告所犯上開2 罪，一為故意犯，一為
    過失犯，而觸犯構成要件相異之罪名，自應分論併罰。查被
    告酒醉駕駛自用小客車，因而致被害人受傷，應依道路交通
    管理處罰條例第86條第1 項之規定，就其所犯過失傷害罪部
    分加重其刑。又被告於肇事後，於有偵查權限之機關或公務
    員發覺前，即向前往處理之警員坦承肇事，嗣並自動接受裁
    判，此有臺北縣政府警察局海山分局道路交通事故肇事人自
    首情形紀錄表1 紙（見臺灣板橋地方法院檢察署96年度偵字
    第24033 號卷第32頁）在卷足憑，爰就其所犯過失傷害罪名
    部分，依刑法第62條前段之規定減輕其刑，並依刑法第71條
    第1 項之規定，先加後減之。爰審酌被告身為警察人員，竟
    不知嚴以律己，不僅漠視自身安危，且枉顧公眾安全而於服
    用酒類後之呼氣酒精濃度達每公升0.91毫克，顯已處於不能
    安全駕駛動力交通工具之狀態仍駕駛重型機車，復因疏未遵
    守道路交通安全規則而肇事致被害人受傷之過失情節、被害
    人所受之傷勢及其品行、智識程度、犯罪後坦承犯行，態度
    尚佳，惟因賠償金額未為被害人所接受係未能達成和解等一
    切情狀，分別量處如主文所示之刑，並均諭知如易科罰金之
    折算標準，且定其應執行之刑及諭知如易科罰金之折算標準
    ，以資懲儆。
據上論斷，應依刑事訴訟法第273 條之1 第1 項、第299 條第1
項前段，刑法第2 條第1 項前段、第185 條之3 （修正前）、第
284 條第1 項前段、第62條前段、第51條第5 款、第41條第1 項
前段，道路交通管理處罰條例第86條第1 項，刑法施行法第1 條
之1 第1 項、第2 項，判決如主文。
本案經檢察官甲○○到庭執行職務。
中    華    民    國    97    年    6     月    30    日
                  刑事第十五庭  法  官  陳鴻清
以上正本證明與原本無異。
如不服本判決應於收受送達後10日內向本院提出上訴書狀。
                                書記官  莊川億
中    華    民    國    97    年    6     月    30    日
附錄本案論罪科刑法條全文：
刑法第185 條之3 （修正前）：
服用毒品、麻醉藥品、酒類或其他相類之物，不能安全駕駛動力
交通工具而駕駛者，處一年以下有期徒刑、役拘或科或併科三萬
元以下罰金。
刑法第284 條：
因過失傷害人者，處六月以下有期徒刑、拘役或五百元以下罰金
。致重傷者，處一年以下有期徒刑、拘役或五百元下罰金。
從事業務之人，因業務上之過失傷害人者，處一年以下有期徒刑
、拘役或一千元以下罰金。致重傷者，處三年以下有期徒刑、拘
役或二千元以下罰金。


司法院資訊處製作；財團法人民間司法改革基金會備份。
